【裁判字號】    88,訴,1555
【裁判日期】    890614
【裁判案由】    廢棄物清理法
【裁判全文】
臺灣板橋地方法院刑事判決                        八十八年度訴字第一五五五號
    公  訴  人  臺灣板橋地方法院檢察署檢察官
    被      告  丙○○
                甲○○
    共      同
    選任辯護人  曹依立
    被      告  丁○○
    選任辯護人  黃陽壽
                吳雨學
    被      告  己○○
右列被告因廢棄物清理法案件，經檢察官提起公訴（八十八年度偵字第一九一五五
號），本院判決如左：
    主  文
丙○○、甲○○、丁○○、己○○均無罪。
    理  由
一、本件公訴意旨略以︰被告丙○○係台北縣中和市○○路三一六號「弘晉建材行」
    負責人，未經主管機關許可，於民國八十八年八月間起，提供其建材行做為堆置
    一般廢棄物使用。丙○○且僱用甲○○，未經主管機關申請核發許可證，即共同
    於八十八年八月間，在前開建材行，從事廢棄物之處理。丁○○係台北縣中和市
    「佳昱建材行」負責人，僱用己○○，未向主管機關申請核發許可證，即共同於
    八十八年八月間，在台北市，從事廢棄物之處理。嗣於八十八年八月十一日十一
    時五十分許，甲○○及己○○駕車載運廢棄物至丙○○前開建材行堆置時，為警
    當場查獲，因認被告四人涉犯廢棄物清理法第二十二條第二項第四款罪嫌，另被
    告丙○○涉犯同法第二十二條第二項第三款罪嫌等語。
二、按犯罪事實應依證據認定之，無證據不得推定其犯罪事實；又不能證明被告犯罪
    者，應諭知無罪之判決，刑事訴訟法第一百五十四條、第三百零一條第一項分別
    定有明文。次按認定不利於被告之事實，須依積極證據，苟積極證明不足為不利
    於被告事實之認定時，即應為有利於被告之認定，更不必有何有利之證據，最高
    法院三十年上字第八一六號著有判例。
三、訊據被告甲○○、己○○固不否認有於八十八年八月十一日上午載運建築廢棄物
    及其分別受僱於被告丙○○、丁○○之事實，並有照片九張及行政院環境保護署
    廢棄物稽查紀錄附卷可稽。惟被告四人均堅決否認有何違反廢棄物清理法之犯行
    ，被告丙○○辯稱伊是在作建材行，沒有提供場所給人堆積廢棄物等語；被告甲○○辯稱那次載的是從台北市○○○路六一號樓上搬下來，因為房屋內部整修，
    是浴室打下來的磁磚等物．．是業主要求伊幫忙等語；被告丁○○則辯以那天伊
    人在彰化不在台北，客戶拜託司機幫他載，伊也不知道這件事等語；另被告己○○則以伊是賣砂石的，伊送去時，因為客戶要施工，拜託伊幫他處理掉，伊有告
    訴他伊不處理，後來客戶一直拜託，伊才幫他載。那天伊是被警察攔下來，伊本
    來打算要載到環河路哪裡，哪裡是有執照的等語辯之。經查：
（一）廢棄物清理法第二十二條第二項第四款係規定：未依第二十條規定領有廢棄物
      清除、處理許可證或核備文件，從事廢棄物貯存、清除、處理，或未依廢棄物
      清除、處理許可證或核備文件內容貯存、清除、處理廢棄物者，處一年以上五
      年以下有期徒刑，得併科一百萬元以下罰金。同法第二十條規定：公、民營廢
      棄物清除、處理機構經營廢棄物之貯存、清除或處理業務，應列明專業技術人
      員與貯存清除、處理之工具、方法、設備及場所，向地方主管機關申請核發許
      可證。但從事有害事業廢棄物之貯存、清除或處理者，地方主管機關應先報請
      中央主管機關核准，始得發給許可證。依前開條文對照觀之，廢棄物清理法第
      二十二條第二項第四款所處罰之對象，乃係「公、民營廢棄物清除、處理機構
      經營廢棄物之貯存、清除或處理業務」者。而依公民營廢棄物清除處理機構管
      理輔導辦法第二條規定「本辦法專用名詞定義如下：一、公、民營廢棄物清除
      、處理機構：指經營廢棄物清除、處理業務之下列兩種公、民營機構：（一）
      廢棄物清除機構（以下簡稱清除機構）。（二）廢棄物處理機構（以下簡稱處
      理機構）。二、廢棄物清除、處理技術員（以下簡稱清除、處理技術員）：指
      取得清除、處理技術員合格證書，受僱於清除、處理機構，從事廢棄物清除、
      處理業務之技術員。」；另同辦法第五條規定「清除、處理機構申請經營各項
      廢棄物清除、處理業務應分別具備下列條件：一、第一類廢棄物清除業務：（
      一）甲級：得經營一般廢棄物、一般事業廢棄物及有害事業廢棄物清除業務；
      其應具備條件如下：１、實收資本額新臺幣一千萬元以上。２、置專任之乙級
      以上清除技術員二人，其中甲級清除技術員至少一人。（二）乙級：得經營一
      般廢棄物及一般事業廢棄物清除業務；其應具備條件如下：１、實收資本額新
      臺幣五百萬元以上。２、置專任之乙級以上清除技術員一人。（三）丙級：得
      經營每日總計三十公噸以下一般廢棄物及一般事業廢棄物清除業務，兼營第二
      類廢棄物清除業務之數量不予計算；其應具備條件如下：１、實收資本額新臺
      幣一百萬元以上。２、置專任之乙級以上清除技術員一人。二、第二類廢棄物
      清除業務：得經營廢塑膠、廢鋁、廢鐵、廢玻璃、廢紙、廚餘、糞尿（不含禽
      畜糞尿）、建築物污水處理設施之污泥、製糖工業所衍生濾泥及煙（爐）灰、
      冷凍水產下腳料（限作飼料或肥料）、煤灰、高爐石（渣）、轉爐石（渣）、
      脫硫渣、水淬高爐石（渣）及其他經中央主管機關公告之一般廢棄物及一般事
      業廢棄物清除業務；其應具備條件為置專任之丙級以上清除技術員一人。三、
      第一類廢棄物處理業務：（一）甲級：得經營一般廢棄物、一般事業廢棄物及
      有害事業廢棄物處理業務；其應具備條件如下：１、實收資本額新臺幣五千萬
      元以上。２、置專任之乙級以上處理技術員四人，其中甲級處理技術員至少二
      人。（二）乙級：得經營一般廢棄物及一般事業廢棄物處理業務；其應具備條
      件如下：１、實收資本額新臺幣一千五百萬元以上。２、置專任之乙級以上處
      理技術員二人，其中甲級處理技術員至少一人。（三）丙級：得經營每日總計
      三十公噸以下一般廢棄物及一般事業廢棄物處理業務；其應具備條件如下：１
      、實收資本額新臺幣三百萬元以上。２、置專任之乙級以上處理技術員一人。
      四、第二類廢棄物處理業務：得經營一般廢棄物、一般事業廢棄物及有害事業
      廢棄物處理業務；其應具備條件如下：（一）廢棄物處理設施係為處理該機構
      所產生之廢棄物而設置，其功能、容量尚足以處理其他事業機構之廢棄物者。
      （二）置專任之乙級以上處理技術員至少一人。但處理有害事業廢棄物者，其
      中一人應為甲級處理技術員。前項第三款第一目之處理機構，其廢棄物處理方
      式簡易或單純，並經中央主管機關核准者，處理技術員額得減至乙級以上處理
      技術員二人，其中甲級處理技術員至少一人。」。查被告丙○○所經營之「弘
      晉建材行」（登記之負責人為周林月微），其資本額為新台幣（下同）四萬九
      千元、營業項目為各種裝潢材料等之買賣業務（砂石木材磚除外）；另被告丁○○經營之「佳昱建材行」，其資本額為十萬元、營業項目為五金、建材、水
      泥及磁磚之批發零售買賣，此有台北縣政府營利事業登記證二紙在卷可稽。參
      以被告甲○○供承該建築廢棄物係從台北市○○○路六一號樓上搬下來，因為
      房屋內部整修，是浴室打下來的磁磚等物．．是業主要求伊幫忙等情（見本院
      八十九年四月二十六日訊問筆錄），而被告己○○於警訊時稱伊大約早上十時
      左右，從台北市○○街一號前載運建築廢棄物等語（見偵查卷第八頁反面），
      於本院調查時則供承當天伊是載建材過去，因為客戶無法處理，請伊載走，是
      客戶請伊幫忙等情（見八十九年四月二十六日訊問筆錄），又證人戊○○於本
      院調查時結證稱「（八十八年八月間有無承包哪裡的工程？）在台北市青年公
      園哪裡的國興國宅的十樓，我跟佳昱建材買水泥，房東要我把拆下的浴缸及舊
      的床舖打下來的磁磚碎片載走，我請建材行的人把它載走」、「（以前有無讓
      佳昱建材行載走一些廢棄的東西？）不一定，我是在哪裡作就叫哪附近的材料
      行」等語，應可認被告甲○○、己○○係受客戶之要求始幫忙載運建築廢棄物
      ，並非該所屬之建材行即以載運廢棄物為業。是被告丙○○及被告丁○○所經
      營之前開建材行並非以「經營」廢棄物之貯存、清除或處理為其經常反覆實施
      ，並以之為主要營業項目，且其資格、條件亦與前開有關公、民廢棄物清除、
      處理機構之規定不符，自非廢棄物清理法第二十二條第二項第四款所處罰之對
      象，則被告丙○○及其受雇人即被告甲○○、被告丁○○及其受雇人即被告己○○，即非廢棄物清理法第二十條所指之公、民營廢棄物清除、處理機構，則
      不得以同法第二十二條第二項第四款罪責相繩。
（二）又依前開被告甲○○、己○○供稱其當天所載運係房屋修繕所產生之廢棄物，
      而證人乙○○即行政院環境保護署北區隊稽查組稽查員於本院調查時亦證稱偵
      查卷所附之相片上及貨車上所載的廢棄物是屬建築廢棄物（見本院八十八年十
      一月十一日訊問筆錄），是被告甲○○、己○○查獲當天所載運的確屬建築物
      廢棄物無誤。查房屋「修繕」工程（住戶個人修繕）所產生之廢棄物認為「一
      般廢棄物」，應依廢棄物清理法第七條第五款、第八條及第二十三條第一、二
      款告發取締，此有行政院環境保護署八十二年七月七日環署廢字第二三００二
      號函附卷可佐，核被告等所為，乃係違反廢棄物清理法第七條或第八條之規定
      ，應依同法第二十三條規定處四百元以上一千五百元以下罰鍰。經通知限期改
      善，仍未遵行者，按日連續處罰。公訴人認被告等所為係違反廢棄物清理法第
      二十二條第二項四款之規定，尚屬誤會。
（三）至查獲當天在台北縣中和市○○路三一六號「弘晉建材行」內查有堆放廢棄物
      ，被告甲○○抗辯該廢棄物係伊自己建材行的垃圾及廢磚暫時堆積在哪裡，約
      放一星期左右等語（見本院八十九年四月二十六日訊問筆錄），而證人乙○○
      並證稱「（當時查獲的東西，有無看到浴缸、床舖？）在貨車上有看到，在現
      場也有堆置一些廢棄物」、「（當時你們到時，是否有一部卡車尚未卸貨？）
      我們到場時，有二部車，有一部車先進去，車上寫有弘晉二字，另一部ＱＩ─
      九五九號車子後進去，二台車都還沒有卸」、「（相片上《指弘晉建材行內堆
      積之廢棄物》及貨車上所載的廢棄物是屬於哪種廢棄物？）是建築廢棄物，屬
      於環保署所規定的」，是查獲當天被告甲○○、己○○所駕駛之二台貨車上之
      建築物廢棄物既均未拆卸，而現場弘晉建材行內所堆放之建築廢棄物，並查無
      其他積極證據足資證明係被告丙○○提供土地供人堆置廢棄物，應可認被告甲○○前開抗辯該廢棄物係建材行內的垃圾及廢磚，為可採。準此，依上開（二
      ）之說明，被告丙○○所為應係違反廢棄物清理法第七條第五款「建築物拆除
      後所遺留者，由原所有人、管理人或使用人清除」、或第八條「一般廢棄物清
      除、處理之運輸、貯存、工具、方法及設備，應符合主管機關或執行機關之規
      定」，應依同法第二十三條之規定處四百元以上一千五百元以下罰鍰。經通知
      限期改善，仍未遵行者，按日連續處罰。公訴人認被告丙○○另犯同法第二十
      二第二項第三款罪嫌，尚屬誤會。
    綜上所述，被告等既非廢棄物清理法第二十條所指之公、民營廢棄物清除、處理
    機構，即非同法第二十二條第二項第四款所處罰之對象，自不得以該罪相繩。而
    被告丙○○就其經營之建材行內所產生之建築廢棄物未依規定清除、處理，應依
    同法第二十三條規定處以罰鍰，尚非該當於同法第二十二條第二項第三款之行為
    。此外，本院亦查無其他任何積極證據足認被告等有何公訴人所指之犯行，自不
    能證明被告等犯罪，應為無罪之諭知。
據上論斷，應依刑事訴訟法第三百零一條第一項，判決如主文。
本案經檢察官方伯勳到庭執行職務。
中      華      民      國      八十九      年      六      月  十四    日
                                  臺灣板橋地方法院刑事第三庭
                                          法  官  李  幼  妃
右正本證明與原本無異。
如不服本判決，應於判決送達後十日內，向本院提出上訴狀。
                                          書記官  強  梅  芳
中      華      民      國      八十九      年      六      月  十六    日


司法院資訊處製作；財團法人民間司法改革基金會備份。
